【裁判字號】    95,訴,2315
【裁判日期】    950829
【裁判案由】    毒品危害防制條例
【裁判全文】
臺灣板橋地方法院刑事判決              95年度訴字第2315號
公  訴  人  臺灣板橋地方法院檢察署檢察官
被      告  甲○○
                    （現於臺灣臺北監獄士林分監執行中）
上列被告因毒品危害防制條例案件，經檢察官提起公訴（95年度
毒偵字第4117號），本院依簡式審判程序，判決如下：
    主  文
甲○○施用第一級毒品，累犯，處有期徒刑捌月。
    事  實
一、甲○○前於（一）民國87年間因施用毒品案件，經本院以87
    年度毒聲字第3108號裁定送觀察、勒戒，因無繼續施用毒品
    之傾向，於87年9 月11日執行完畢釋放出所，經臺灣板橋地
    方法院檢察署檢察官以87年度偵字第17626 號處分不起訴；
    （二）再於88年間因施用毒品案件，經本院裁定送觀察、勒
    戒，惟有繼續施用毒品之傾向，再經本院裁定送強制戒治，
    於89年10月7 日執行完畢釋放出所（惟期滿後，檢察官於89
    年1 月26日誤以89年度戒毒偵字第751 號處分不起訴）；（
    三）又於90年間因施用毒品案件，經本院以90年度毒聲字第
    2502號裁定送強制戒治，並另經檢察官對之提起公訴，經本
    院於91年1 月7 日以90年度易字第3061號判處有期徒刑5 月
    確定，嗣經臺灣板橋地方法院檢察署檢察官聲請本院裁定停
    止戒治付保護管束，並於91年10月10日保護管束期滿視為執
    行完畢。甲○○因上開（三）違反毒品危害防制條例案件，
    經本院判處有期徒刑5 月確定，甫於92年4 月18日執行完畢
    （構成累犯）；（四）另於93年7 月4 日採尿回溯26小時內
    之某時，施用第一級毒品經臺灣高等法院於94年10月24日以
    94年度上訴字第2350號判決上訴駁回確定，尚在執行中。詎
    猶不知悔改，基於施用第一級毒品海洛因之犯意，於上開強
    制戒治執行完畢後5 年內之年95年4 月26日上午7 時30分許
    ，在臺北縣中和市○○路77巷3 號4 樓住，以注射針筒注射
    之方式，施用第一級毒品海洛因一次。嗣經警於同日晚上7
    時許，在臺北縣中和市○○路57號前，為警查獲，經採尿始
    悉上情。
二、案經臺北縣政府警察局板橋分局移請臺灣板橋地方法院檢察
    署檢察官偵查起訴。
    理  由
一、按除被告所犯為死刑、無期徒刑、最輕本刑為3 年以上有期
    徒刑之罪或高等法院管轄第一審案件者外，於前條第1 項程
    序進行中，被告先就被訴事實為有罪之陳述時，審判長得告
    知被告簡式審判程序之旨，並聽取當事人、代理人、辯護人
    及輔佐人之意見後，裁定進行簡式審判程序，刑事訴訟法第
    273 條之1 定有明文。查本件被告甲○○所犯施用第一級毒
    品罪之法定本刑為「6 月以上5 年以下有期徒刑」，並非最
    輕本刑3 年以上之罪，且被告於準備程序進行中，復就被訴
    事實為有罪之陳述，經告知被告簡式審判程序之旨，被告及
    公訴人對於本件改依簡式審判程序審理亦均表示無意見，是
    本院合議庭即依前揭刑事訴訟法規定，裁定本件進行簡式審
    判程序，先予敘明。
二、上開犯罪事實，業據被告於本院審理時坦承不諱，其於95年
    4 月26日為警查獲後所採集之尿液，經送請臺灣檢驗科技股
    份有限公司檢驗後，確呈「嗎啡（施用海洛因後之正常代謝
    物）陽性反應」，有該公司濫用藥物尿液檢驗報告附卷可稽
    （偵查卷第8 頁）。次查被告有上開犯罪事實所示觀察勒戒
    、強制戒治紀錄，亦有臺灣高等法院被告前案紀錄表附卷可
    參，其所犯事證明確，應依法予以論罪科刑。
三、按94年2 月2 日修正公布，95年7 月1 日施行之刑法第2 條
    第1 項：「行為後法律有變更者，適用行為時之法律。但行
    為後之法律有利於行為人者，適用最有利於行為人之法律。
    」之規定，係規範行為後法律變更所生新舊法律比較適用之
    準據法，其本身尚無比較新舊法之問題，於新法施行後，應
    適用新法第2 條第1 項之規定，為「從舊從輕」之比較（最
    高法院95年第8 次刑事庭會議決議意旨參照）；又刑法第11
    條雖亦經修正，因無關犯罪行為可罰行要件之變更，逕適用
    裁判時之修正後刑法第11條規定。再關於新舊法律變更之比
    較適用，原則上應就罪刑有關之共犯、未遂犯、想像競合犯
    、牽連犯、連續犯、結合犯，以及累犯加重、自首減輕暨其
    他法定加減原因（如身分加減）與加減例等一切情形，綜其
    全部罪刑之結果而為比較，而此次修法與本案罪刑相關者，
    有刑法第47條規定，本院認就累犯部分，修正後刑法第47條
    雖增定第2 項，並將第1 項修正為受徒刑之執行完畢，或一
    部之執行而赦免後，5 年以內「故意」再犯有期徒刑以上之
    罪者，為累犯，然因被告本案犯行屬故意犯罪，無論依據修
    正前後之規定，均將成立累犯，亦即修正後之規定並未較有
    利於被告。經綜合比較前述法律變更之結果後，本案因修正
    後之規定並未對被告更為有利，依據修正後刑法第2 條第1
    項前段，應一體適用修正前刑法之規定。
四、核被告所為，係犯毒品危害防制條例第10條第1 項之施用第
    一級毒品罪。其施用前、後持有第一級毒品之低度行為，應
    為其施用第一級毒品之高度行為所吸收，不另論罪。次查被
    告有如事實欄所載前科，有臺灣高等法院被告前案紀錄表1
    份在卷可查，其受有期徒刑之執行完畢後5 年內，再犯本案
    有期徒刑以上之罪，為累犯，應依修正前刑法第47條之規定
    加重其刑。爰審酌被告前曾因施用毒品而受觀察勒戒、強制
    戒治、刑之宣告及執行，當知施用毒品除戕害身心及危害社
    會秩序外，亦為法律所不准，詎猶不知戒除毒癮執意再犯，
    可見其素行不端，兼衡其智識程度，及犯後已坦承犯行，庭
    訊時態度良好等一切情狀，量處如主文所示之刑（新法第57
    條之規定，為法院就刑之裁量審認標準見解之明文化，非屬
    法律之變更，此有上開最高法院95年第8 次刑事庭會議決議
    ，自無新舊法比較之問題，應直接適用修正後之規定）。
據上論斷，應依刑事訴訟法第299 條第1 前段、第273 條之1 第
1 項，毒品危害防制條例第10條第1 項，刑法第11條前段、第2
條第1 項前段、修正前刑法第47條，判決如主文。
本案經檢察官郭學廉到庭執行職務
中    華    民    國    95    年    8     月    29    日
                  刑事第二庭  法  官  李麗玲
上列正本證明與原本無異。
如不服本判決應於送達後十日內向本院提出上訴狀。
                              書記官  周百川
中    華    民    國    95    年    8     月    29    日
附錄本案論罪科刑法條全文
毒品危害防制條例第10條
施用第一級毒品者，處六月以上五年以下有期徒刑。
施用第二級毒品者，處三年以下有期徒刑。


司法院資訊處製作；財團法人民間司法改革基金會備份。
